【裁判字號】    89,台上,757
【裁判日期】    890217
【裁判案由】    偽造有價證券
【裁判全文】
最高法院刑事判決                                八十九年度台上字第七五七號
    上  訴  人  甲○○○  女
右上訴人因偽造有價證券案件，不服台灣高等法院高雄分院中華民國八十七年一月十
三日第二審判決（八十六年度上訴字第二○六七號，起訴案號：台灣高雄地方法院檢
察署八十五年度偵字第二六四八九號），提起上訴，本院判決如左：
    主  文
原判決撤銷，發回台灣高等法院高雄分院。
    理  由
本件原判決認定：上訴人甲○○○與黃水惠係朋友關係，於民國八十四年八月間黃水
惠持其所有已蓋妥印章，付款人為中國農民銀行新興分行，票號為二七四七○六及二
七四七○七號之支票各一張，前往高雄市○鎮區○○路二十一號上訴人住處，欲向上
訴人調現未果，黃水惠即離去而將前開二張支票遺忘於上址。上訴人見狀竟意圖為自
己不法之所有，將前開二張支票侵占入己（所犯侵占遺失物罪已逾追訴權時效），並
意圖供行使之用，而於八十四年八月間將上開票號二七四七○六號、二七四七○七號
之支票，以打印機打印支票金額為新台幣（下同）三十二萬零二百五十五元、十三萬
元，日期分別偽填八十四年十一月二十七日、八十四年十一月二十九日後，交予林美
惠。嗣林美惠持二七四七○七號支票向劉慧勤借款；二七四七○六號之支票則由林美
惠交付其夫曹萬侯，屆期提示均退票等情，因而論處上訴人意圖供行使之用而偽造有
價證券罪刑，並就公訴意旨另指上訴人涉犯侵占遺失物罪嫌部分，說明該部分已罹於
追訴權之時效，而不另諭知免訴，固非無見。
惟查：(一)按刑法第八十條第一項規定追訴權因一定期間不行使而消滅，係指追訴機關
於法定期間內，怠於行使追訴權，致生時效完成而消滅追訴權之效果。故追訴權消滅
時效之發生，應以不行使追訴權為其前提要件。又所謂追訴權包括偵查、起訴及審判
在內，若已實施偵查，此時追訴權既無不行使之情形，自不生時效進行之問題。依卷
內資料，本件公訴人認上訴人涉有侵占等罪嫌，係於八十五年六月三日主動簽准分案
辦理，並於同年七月三日將上訴人列為被告，傳喚其應於同月十一日出庭應訊（見八
十五年度他字第六五三號卷第一、二、十－一頁），而開始實施偵查。公訴意旨及原
判決既均認上訴人侵占遺失物之犯罪時間在八十四年八月間，是此部分顯無追訴權時
效因一年期間內不行使而消滅之情形。原審不察，竟謂該部分追訴權之時效已經完成
，自非適法。(二)原判決認定上訴人有上開犯行，係以證人林美惠之證言，為主要憑據
之一。而依卷內資料，證人林美惠於偵查中坦承上開面額十三萬元之支票，發票日期
及金額均係伊所填寫等情（見偵續字第三二二號影印卷第十八頁），經核該支票影本
，其金額部分雖係以打印機打印，日期部分則係手寫（見原審卷第五十五頁）。原判
決既採信林美惠之證言，乃不查明其日期部分是否確實出自林美惠之手筆，竟以該支
票之金額部分為打印機所打印，即率予推定均係上訴人偽造填寫，難謂已符採證法則
。因該日期苟係林美惠所填寫，其金額部分是否亦係林美惠所打印﹖林美惠如何取得
該空白支票﹖又另一面額三十二萬零二百五十五元之支票，亦係由打印機打印（見原
審卷第五十四頁），是否與前揭十三萬元之支票，出自同一打印機﹖凡此因涉及上開
支票二張究係上訴人或林美惠所單獨偽造，抑或其二人共同偽造之重要事實，自應詳
察審認，原審未予究明，遽謂上開支票二張均係上訴人偽造完成後交付林美惠行使云
云，非無調查職責未盡及認定事實不憑證據之違背法令。以上或為本院依職權得調查
之事項或為上訴意旨所指摘，應認有發回更審之原因。
據上論結，應依刑事訴訟法第三百九十七條、第四百零一條，判決如主文。
中      華      民      國    八十九    年      二      月     十七     日
                              最高法院刑事第四庭
                                  審判長法官  黃  劍  青
                                        法官  劉  敬  一
                                        法官  林  增  福
                                        法官  邵  燕  玲
                                        法官  李  伯  道
      右正本證明與原本無異
                                              書  記  官
中      華      民      國    八十九    年      二      月    二十三    日
                                                                        Ｅ


司法院資訊處製作；財團法人民間司法改革基金會備份。
